臺灣臺北地方法院民事判決　　　　　　 100年度訴字第3584號
原　　　告　林庚頡
被　　　告　孫同欣
上列當事人間傷害案件，原告提起刑事附帶民事訴訟，請求侵權
行為損害賠償，經本院刑事庭以100年度簡上附民字第9號裁定移
送前來，本院於民國100年11月30日言詞辯論終結，判決如下：
    主  文
被告應給付原告新臺幣陸萬陸仟元，及自民國一百年五月三日起
至清償之日止，按週年利率百分之五計算之利息。
訴訟費用由被告負擔。
    事實及理由
一、原告起訴主張：
  (一)被告於民國99年12月29日上午7時許，在臺北市中山區○○
    ○路131號地下1樓「香檳卡拉OK」店內，因細故與原告發生
    口角爭執，竟基於傷害之犯意，徒手毆打原告之臉部，致原
    告受有嘴唇開放性傷口及牙齒脫位、斷裂之傷害，被告後經
    本院刑事庭以100年度簡上字第134號判處拘役40日，如易科
    罰金，以新臺幣（下同）1000元折算1日確定。原告因被告
    之故意傷害行為而受有嘴唇開放性傷口及牙齒脫位、斷裂之
    傷害，需前往醫院進行牙橋復形治療，爰依民法第184條第1
    項前段侵權行為法律關係，請求被告賠償原告所受損失共計
    6萬6000元，茲分述如下：1.醫療費用損失部分：原告為治
    療上揭傷勢，前往醫院就診共計支出醫療費用2040元，僅請
    求被告賠償醫療費用2000元。2.假牙費用損失部分：被告故
    意毆打原告臉部，致原告左下正中門牙斷裂，經專業醫師診
    斷評估，建議拔除後進行3顆牙橋復形，治療費用約3萬元，
    僅請求被告賠償假牙費用2萬4000元。3.慰撫金部分：原告
    因遭被告故意毆打臉部，致使其身心均遭受異常痛苦，爰依
    民法第195條第1項之規定，請求被告賠償慰撫金4萬元。以
    上總計：6萬6000元（計算式：2000元＋2萬4000元＋4萬元
    ＝6萬6000元）。
  (二)為此聲明：被告應給付原告6萬6000元，及自100年5月3日（
    原告起訴狀誤繕為100年5月2日，已於本院100年11月30日言
    詞辯論期日更正）起至清償日為止，按週年利率5％計算之
    利息。
二、被告則抗辯略以：
  (一)被告對於其於上揭時、地徒手毆打原告之臉部，致原告受有
    嘴唇開放性傷口及牙齒脫位、斷裂之傷害，而遭本院刑事庭
    以100年度簡上字第134號判處拘役40日，如易科罰金，以新
    臺幣1000元折算1日確定，又原告為治療上揭傷勢，前往醫
    院就診共計支出醫療費用2040元，請求被告賠償醫療費用20
    00元之事實固無爭執，然原告請求賠償假牙費用2萬4000元
    明顯過高，且被告就刑事判決有罪部分，已易科罰金執行完
    畢，顯已受到相當懲罰，自無庸再賠償任何費用予原告，原
    告爰依侵權行為法律關係請求被告賠償6萬6000元，顯無理
    由，應予駁回。
  (二)為此抗辯：原告之訴駁回。
三、兩造不爭執事實如下：
  (一)被告於99年12月29日上午7時許，在臺北市中山區○○○路
    131號地下1樓「香檳卡拉OK」店內，因細故與原告發生口角
    爭執，基於傷害之犯意，徒手毆打原告之臉部，致其受有嘴
    唇開放性傷口及牙齒脫位、斷裂之傷害，被告經本院刑事庭
    以100年度簡上字第134號判處拘役40日，如易科罰金，以10
    00元折算1日確定。
  (二)兩造之財產、所得詳如本院卷第19至21頁稅務電子閘門財產
    所得調件明細表。
  (三)原告為治療上揭傷勢，前往天主教耕莘醫院、馬偕紀念醫院
    就診，共計支出醫療費用2040元。
  （以上見本院卷第43頁100年10月27日準備程序筆錄，並有本院
  100年度簡上字第134號刑事判決、柯牙醫診所診斷證明書、天
  主教耕莘紀念醫院診斷證明書暨醫療單據、馬偕紀念醫院乙種
  診斷證明書暨醫療單據及稅務電子閘門財產所得調件明細表可
  證）
四、本件兩造對於被告於上揭時、地，基於傷害之犯意，徒手毆
    打原告之臉部，致其受有嘴唇開放性傷口及牙齒脫位、斷裂
    之傷害，且原告為治療上揭傷勢，前往前揭醫院就診，共計
    支出醫療費用2040元一節，均無爭執，已如前述，且被告亦
    於本院審理時表示願意賠償醫療費用2000元予原告（見本院
    卷第44頁、第55頁反面），是原告依民法第184條第1項前段
    之規定，請求被告賠償其因系爭車禍所受醫療費用損失2000
    元，自屬有據；惟原告主張其因系爭車禍另有受有假牙費用
    損失及非財產上損失，爰請求被告賠償2萬4000元及4萬元，
    為被告所否認，從而，本件之爭點厥為：原告得否請求被告
    賠償假牙費用2萬4000元？慰撫金4萬元？茲分述如下：
  (一)關於假牙費用2萬4000元之部分：
    按「原告於起訴原因已有相當之證明，而被告於抗辯事實並
    無確實證明方法，僅以空言爭執者，當然認定其抗辯事實之
    非真正，而應為被告不利益之裁判」，有最高法院18 年上
    字第1679號判例可資參照。經查，原告主張其左下正中門牙
    因遭被告徒手毆打而斷裂，經醫師診斷建議拔除後做3顆牙
    橋復形，預估費用3萬元等情，有兩造不爭執之柯牙醫診所
    100年5月2日診斷證明書附卷足憑（見本院卷第3頁），且原
    告僅請求被告賠償假牙費用2萬4000元，並未超出醫生預估
    費用3萬元，被告雖質疑原告請求假牙費用過高，然未提出
    任何證據以資證明，依上揭說明，應認原告所主張前揭事實
    為可採信，從而，原告請求被告賠償假牙費用2萬4000元，
    應屬有據。
  (二)關於慰撫金4萬元之部分：
    1.按「不法侵害他人之身體、健康、名譽、自由、信用、隱
      私、貞操，或不法侵害其他人格法益而情節重大者，被害
      人雖非財產上之損害，亦得請求賠償相當之金額。其名譽
      被侵害者，並得請求回復名譽之適當處分」，民法第195
      條第1項定有明文；再按「民法第一百九十五條所謂相當
      之金額，應斟酌加害人與被害人雙方之身分、資力與加害
      程度，及其他各種情形核定之」、「慰撫金是否相當，應
      以加害行為之加害程度及被害人所受痛苦，斟酌加害人及
      被害人之身分、經濟地位等各種情形定之」，亦有最高法
      院47年台上字第1221號、51年台上字第223號判例足參。
    2.經查，原告為大學肄業，於99年度有執行業務所得1812
      元、薪資所得1萬9655元、獎金所得15萬5291元，名下無
      任何土地、房屋、汽車等資產，被告為高職肄業，於99
      年間任職「香檳」卡拉OK擔任男公關，名下亦無任何土地
      、房屋、汽車等資產，有稅務電子閘門財產所得調件明細
      表（見本院卷第19至21頁）、個人基本資料查詢結果（見
      本院卷第57、58頁）及被告100年1月10日警詢筆錄（見
      100年度偵字第3378號卷第8頁）附卷足憑，本院並審酌被
      告因細故與原告發生口角爭執，徒手毆打原告之臉部，致
      原告受有嘴唇開放性傷口及牙齒脫位、斷裂之傷害，原告
      之肉體、精神確實受有相當程度之痛苦，及兩造之身分、
      地位、經濟狀況、職業、教育程度、本件傷害事件發生始
      末等一切情狀，認原告得就其所受非財產上損害部分請求
      被告賠償慰撫金4萬元，應屬適當；又刑事之國家刑罰權
      與民事之損害賠償請求權本屬二事，從而被告辯以其前揭
      刑事判決有罪部分，已易科罰金執行完畢，即無再負損害
      賠償責任云云，要難採認，併予敘明。
  (三)綜上，原告得請求被告賠償醫療費用2000元假牙費用2萬400
    0元及慰撫金4萬元，合計為6萬6000元（計算式：2000 元＋
    2萬4000元＋4萬元＝6萬6000元）。末按「給付無確定期限
    者，債務人於債權人得請求給付時，經其催告而未為給付，
    自受催告時起，負遲延責任。其經債權人起訴而送達訴狀，
    與催告有同一之效力；又遲延之債務，以支付金錢為標的者
    ，債權人得請求依法定利率計算之遲延利息；應付利息之債
    務，其利率未經約定，亦無法律可據者，週年利率為百分之
    五」，民法第229條第2項、第233條第1項前段、第203條定
    有明文。被告經原告起訴請求賠償上開損害而未為給付，原
    告自得依上開規定請求被告加付自本件起訴狀繕本送達被告
    翌日即100年5月3日起至清償日止，按法定利率即週年利率5
    ％計算之利息。
五、綜上所述，原告爰依侵權行為法律關係，請求被告應給付6
    萬6000元，及自100年5月3日起至清償日為止，按週年利率5
    ％計算之利息，為有理由，應予准許。
六、本件事證已臻明確，兩造其餘攻擊防禦方法及證據，核與判
    決結果不生影響，爰不一一論述，併此敘明。
七、據上論結，本件原告之訴為有理由，依民事訴訟法第78條，
    判決如主文。
中    華    民    國  100    年    12    月    13    日
                  民事第六庭    審判長法  官  林麗真
                                      法  官  張文毓
                                      法  官  李家慧
以上正本係照原本作成。
本判決不得上訴。
中    華    民    國   100    年    12    月    13    日
                                      書記官  康翠真